【裁判字號】    98,中簡上,918
【裁判日期】    990129
【裁判案由】    妨害兵役
【裁判全文】
臺灣臺中地方法院刑事判決           98年度中簡上字第918號
上  訴  人
即  被  告  乙○○
選任辯護人  甲○○律師
上列被告因妨害兵役案件，不服本院臺中簡易庭98年度中簡字第
2737號中華民國98年8 月19日第一審簡易判決（聲請案號：臺灣
臺中地方法院檢察署檢察官98年度偵字第17341 號），提起上訴
，本院管轄第二審之合議庭判決如下：
    主  文
上訴駁回。
    犯罪事實及理由
一、本案經本院審理結果，認第一審簡易判決認事用法及量刑均
    無不當，應予維持，並引用第一審判決書記載之事實、證據
    及理由（如附件）。
二、本件上訴人即被告乙○○（下稱被告）上訴意旨略以：被告
    固不爭執有原審判決認定之犯罪事實；惟原審判決之量刑，
    實屬過重，審諸同一時期臺灣臺中及臺北地方法院就相同於
    被告之案件，無一案件量處6 個月之徒刑，亦無任何一案件
    關於易科罰金部分，係以新臺幣3 千元折算1 日。是原審判
    決就此量刑部分，實有過重不當之處。又被告犯罪之動機僅
    係至國外接受大學教育，被告仍計畫學成歸國後，履行服兵
    役之義務，並非抗拒不服兵役，被告犯罪之動機極為單純，
    稽此，原審之量刑顯有違刑法第57條之規定，爰依法提起上
    訴等語。
三、經查：
  (一)關於刑之量定，係實體法上賦予法院得為自由裁量之事項，
    苟已斟酌刑法第57條各款所列情狀，而未逾越法定刑度，或
    濫用其權限，即不得任意指摘為違法（最高法院72年台上字
    第6696號、75年台上字第7033號判例參照）。且在同一犯罪
    事實與情節，如別無其他加重或減輕之原因，下級審法院量
    定之刑，亦無過重或失輕之不當情形，則上級審法院對下級
    審法院之職權行使，原則上應予尊重（最高法院85年度台上
    字第2446號判決參照）。
  (二)本院審酌妨害兵役治罪條例第3 條之法定刑為5 年以下有期
    徒刑，原審判處被告有期徒刑6 月，並未逾越上開法定刑度
    ；且原審判決亦已於犯罪事實及理由欄詳予說明：「審酌被
    告假藉前往美國短期觀光為由申請出境，預計返國日期為民
    國97年7 月3 日，於97年5 月4 日達到其出境目的後，迄今
    拒未返國，惡性不輕，不宜輕縱」等語，足徵原審判決業已
    依刑法第57條之規定，審酌被告犯罪之動機、目的、手段、
    違反義務之程度、所生之損害及犯後之態度等一切情狀，量
    定其刑度，並諭知易科罰金之折算標準。衡諸役齡男子依法
    皆有服兵役之義務，本案被告明知自己為役齡男子，有服兵
    役之義務，竟仍蓄意以短期觀光之名義出境，矇騙入出境審
    查人員，視國家律法為無物；且迄至本院審理時，仍未返國
    履行義務，其藐視國家法律之心態表露無遺，除破壞兵役制
    度之公平性外，並損及潛在之國防動員兵力，惡性自是不輕
    ；況若此類案件均予輕判，豈不鼓勵富家子弟皆以此種方式
    逃避兵役出國就學，獨留貧窮或守法人民之子弟安分依法履
    行服兵役之義務，則兩者相衡，課以富家子弟較重刑度及易
    科罰金之折算標準，實是符合一般人民感情之表現，且無過
    重之不當情形。被告上訴意旨指摘原審判決過重云云，自屬
    無據。
四、從而，本案經本院審理結果，認第一審判決之認事用法均無
    不當，且量刑亦屬妥適，應予維持。被告上訴意旨指摘原審
    判決過重云云，為無理由，應予駁回。
五、被告經合法傳喚，無正當理由不到庭，爰不待其陳述，逕行
    判決。
據上論斷，應依刑事訴訟法第455 條之1 第1 項、第3 項、第37
3 條、第364 條、第368 條、第371 條，判決如主文。
中    華    民    國    99    年    1     月    29    日
                  刑事第二庭  審判長法  官  曾佩琦
                                    法  官  鍾堯航
                                    法  官  黃佩韻
上正本證明與原本無異。
不得上訴。
                                    書記官  林柏名
中    華    民    國    99    年    1     月    29    日

司法院資訊處製作；財團法人民間司法改革基金會備份。
